臺灣臺北地方法院民事判決　　　　　　 99年度勞訴字第340號
原　　　告　朱定王
訴訟代理人　沈以軒律師
被　　　告　得昱企業有限公司
法定代理人　莊旭楨
上列當事人間給付退休金事件，本院於民國一百年一月二十日言
詞辯論終結，判決如下：
    主  文
被告應給付原告新台幣壹佰拾貳萬元，及自民國九十九年十月
十六日起至清償日止，按年息百分之五計算之利息。
原告其餘之訴駁回。
訴訟費用由被告負擔百分之五十四，餘由原告負擔。
本判決於原告以新台幣肆拾肆萬元供擔保後，得假執行。
原告其餘假執行之聲請駁回。
    事實及理由
一、原告起訴主張：
    原告自民國73年10月1 日至被告公司任職，擔任被告公司副
    理職務，每月固定薪資為新台幣（下同）6 萬元。原告至98
    年10月22日即工作年資滿25年之際，發函予被告公司表明欲
    自請退休，並請求被告公司給付退休金，詎被告置之不理，
    嗣後原告自98年11月30日正式退休。本件原告適用勞退舊制
    之年資共計25年又2個月（即73年10月1日起至98年11月30日
    止），依法可請求40.5個基數之退休金（15×2＋10＋0.5＝
    40.5），以原告每月固定工資6 萬元計算，則被告公司應發
    給原告之退休金為243萬元（6萬×40.5＝243 萬）。為此，
    爰依勞動基準法第55條規定提起本件訴訟。並聲明：1.被告
    應給付原告243 萬元，及自起訴狀繕本送達翌日起至清償日
    止，按年息 5％。2.願供擔保，請准宣告假執行。
二、被告則以：被告公司雖對於原告之任職期間、年資已滿25年
    、離職前平均月資為6 萬元等情無意見，惟被告公司無力負
    擔原告之退休金，又被告公司於最後2 年已處於虧損狀態，
    係為使原告之年資滿25年才舉債苦撐經營等語置辯。並聲明
    ：原告之訴及假執行之聲請均駁回。
三、兩造不爭執事項：
    兩造對於原告之任職期間（即73年10月1日起至98年11月30
    日止）、年資已滿25年、離職前平均月薪為6萬元及原告未
    獲被告公司給付退休金等情俱無爭執。
四、按勞工工作25年以上者，得自請退休；勞工工作年資自受僱
    之日起算，勞動基準法第53條、第84條之2分別定有明文。
    原告主張其自73年10月1日起受僱於被告公司，至98年11 月
    30日止離職，其年資已滿25年，又原告離職前平均月薪為6
    萬元等情，為被告所不爭，依前開規定，業已符合自請退休
    之要件，被告即有給付退休金之義務。被告雖辯稱公司最後
    2年已處於虧損狀態，係為使原告之年資滿25年才舉債苦撐
    經營云云，惟雇主給付勞工退休金之義務，不因其盈虧而有
    影響，被告既不否認最後2年公司仍有營業，原告仍有上班
    ，則原告最後2年之年資自應併予計算，被告上開抗辯尚無
    可採。
五、惟按，勞工適用勞動基準法前之工作年資，其資遣費及退休
    金給與標準，依其當時應適用之法令規定計算；當時無法令
    可資適用者，依各該事業單位自訂之規定或勞雇雙方之協商
    計算之。適用本法後之工作年資，其資遣費及退休金給與標
    準，依第17條及第55條規定計算，勞動基準法第84條之2規
    定甚明。又，勞動基準法係適用於該法第3條所列舉之行業
    ，除勞動基準法第3條第1至7款所列舉之行業外，87年12月
    31日以前須經中央主管機關公告指定之事業，始有勞動基準
    法之適用，88年1月1日以後，始將勞動基準法擴大適用，除
    中央主管機關公告不適用勞動基準法之行業外，其他一切勞
    雇關係均有勞動基準法之適用（行政院勞工委員會87年12月
    31日（87）台勞動一字第059606號函參照）。經查，被告所
    營事業包括水文水利氣象儀器系統之設計及買賣、國語音電
    話測報機電話警報監控設備之設計及買賣、水利灌溉給水計
    測系統與自動控制工程之規劃設計及承包施工（營造業除外
    ）、電子微電腦通訊產品之設計及買賣、前各項有關產品之
    進出口業務、前各項有關國內外廠商產品報價及投標業務（
    期貨除外）、前各項有關業務之經營及轉投資、其他法令非
    禁止或限制之業務，有公司基本資料查詢可稽（本院卷第13
    頁）。經核上開業務並非勞動基準法第3條第1至7款所列舉
    之「農、林、漁、牧業、礦業及土石採取業、製造業、營造
    業、水電、煤氣業、運輸、倉儲及通信業、大眾傳播業」，
    亦無從認為屬87年12月31日以前即經中央主管機關指定適用
    勞動基準法之行業，原告復未另行舉證證明被告有何於88年
    1月1日以前即應適用勞動基準法之義務，則依前開說明，僅
    能認為被告公司自88年1月1日起始有勞動基準法之適用。從
    而，依勞動基準法第84條之2規定，原告之工作年資固得自
    73 年10月1日受僱時起算，至98年11月30日已滿25年而符合
    退休要件，然就退休金之給與標準，僅88年1月1日以後適用
    勞動基準法之工作年資始得依該法第55條之規定計算，至於
    87 年12月31日以前之工作年資，當時被告公司尚無勞動基
    準法之適用，原告自無從請求被告就該部分之工作年資併依
    勞動基準法第55條給予退休金。
六、再按，勞工退休金之給與標準按其工作年資，每滿一年給與
    兩個基數。但超過十五年之工作年資，每滿一年給與一個基
    數，最高總數以四十五個基數為限。未滿半年者以半年計；
    滿半年者以一年計；退休金基數之標準，係指核准退休時一
    個月平均工資，第55條第1項第1款、第2項定有明文。原告
    之工作年資中，被告僅就88年1月1日以後之年資有給付退休
    金之義務，已如前述；原告工作至98年11月30日退休，至其
    退休時止，適用勞動基準法之工作年資共10年11月，依上開
    規定應以11年計算，每一年給予2個基數，共22個基數。原
    告退休前平均工資為6萬元，是以依勞動基準法第55條被告
    應給付之退休金共為132萬元（11x 2x 60,000= 1,320,000
    ）。
七、綜上，原告依勞動基準法第55條規定請求被告公司給付原告
    132萬元，並加計自起訴狀繕本送達翌日即99年10月15日（
    本院卷第17頁）起至清償日止，按年息5％計算之利息，為
    有理由，應予准許；逾此部分之請求則屬無據，應予駁回。
八、原告陳明願供擔保，聲請宣告假執行，經核其勝訴部份，合
    於法律規定，爰酌定相當之擔保金額宣告之；其餘假執行之
    聲請，因該部份訴之駁回而失所依據，應予駁回。
九、因本案事證已臻明確，兩造其餘主張陳述及所提之證據，均
    毋庸再予審酌，附此敘明。
十、據上論斷：原告之訴為一部有理由，一部無理由，並依民事
    訴訟法第七十九條但書、第三百九十條第二項，判決如主文
    。
中    華    民    國   100    年    2     月    18    日
                    勞工法庭    法  官  陳怡雯
以上正本係照原本作成。
如對本判決上訴，須於判決送達後20日內向本院提出上訴狀。如
委任律師提起上訴者，應一併繳納上訴審裁判費。
中    華    民    國   100    年    2     月    18    日
                                書記官  鄭美華